臺灣新北地方法院民事判決
111年度訴字第513號
原      告  盧龍山  

被      告  昇之陽社區管理委員會

法定代理人  徐雪華  
訴訟代理人  林文宗  
            謝碧鳳律師
上列當事人間排除侵害等事件，本院於民國111年6月17日言詞辯
論終結，判決如下：
    主  文
原告之訴駁回。
訴訟費用由原告負擔。
    事實及理由
一、本件訴訟程序中，被告法定代理人由林文宗變更為徐雪華，
    並經具狀聲明承受訴訟在案。　　
二、原告起訴主張：
  ㈠被告於109年5月28日以存證信函000060號(原證一)要求原告
    不可安裝冷氣室外機，於原告後陽台外牆(專有部份)。110
    年09月02日昇之陽管字第0000000號(原證二)要求隔壁198號
    拆冷氣室外機。事實為原告安裝200號冷氣室外機，被告要
    求原告拆除安裝於1F外牆冷氣室外機(圖二)，被告已侵權，
    (民法765條)所有人，除法律另有限制外，得自由使用、收
    益、處分，並排除他人干涉、(公寓大廈管理條例)第4條「
    專有部分」區分所有權人除法律另有限制外，對其專有部分
    ，得自由使用、收益、處分，並排除他人干涉。另公寓大廈
    管理條例第56條第三項第三款公寓大廈之起造人或區分所有
    權人應依使用執照所記載之用途及下列測繪規定，辦理建物
    所有權第一次登記：「第三款:附屬建物以其外緣為界辦理
    登記。原告後陽台登錄於權狀為附屬建物以外緣為界登記為
    原告「專有部分」無誤(原證三)。今被告阻擋原告安裝冷氣
    室外機依上述法令；原告主張「專有部分」得自由使用並排
    除他人干涉。原告聲請法院核准原告安裝冷氣室外機於原告
    202號後陽台外牆。及200號安裝於1F外牆騎樓內上方，排除
    被告干涉。(圖四)。
  ㈡被告於109年7月12日第二屆第一次區分所有權人會議會議記
    錄(原證四)；議題四:規約修訂條第六項增加『廣告招牌、雨
    遮、外掛冷氣室外機』。無疑此「增訂規約」專為原告訂定
    ，與其被告他住戶無任何關係，目的以此規約約束原告，贊
    成54票反對0票，明顯失公平，被告經報被告主管機關核准
    將第二條第六項增加『廣告招牌、雨遮、外掛冷氣室外機』列
    於110年10月17日被告規約第三版(原證五)，(民法799-1條)
    第三款規約之內容依區分所有建築物之專有部分、共有部分
    及其基地之位置、面積、使用目的、利用狀況、區分所有人
    已否支付對價及其他情事，按其情形顯失公平者，不同意之
    區分所有人得於規約成立後三個月內，請求法院撤銷之。(
    民法第227-2條)契約成立後，情事變更，非當時所得預料，
    而依其原有效果顯失公平者，當事人得聲請法院增、減其給
    付或變更其他原有之效果。前款規定，於非因契約所發生之
    債，準用之。原告聲請法院依撤銷被告規約第二條第六項…『
    廣告招牌、雨遮、外掛冷氣室外機』等針對原告不合理知規
    約條文。
  ㈢被告應知本社區A棟大樓住宅住戶早就將冷氣室外機外掛外牆
    ，包含被告，被告依上述規約約束原告；但原告至今尚未安
    裝於後陽台外牆故無疑慮，被告無疑需取締對象應為A棟大
    樓住宅住戶，被告應先處置A棟大樓住宅住戶，再行要求原
    告依110年10月17日第三版規約第二條第六款(原證五)約束
    。原告為免社區紛爭，期間原告未以任何激烈作為造成被告
    社區困擾，原告忍耐至今，原告還繼續追擊，前面(騎樓)也
    不准裝，後面(陽台外)也不准裝，原告只能依司法途徑解決
    ，原告冷氣室外機安裝疑義，請法院裁示原告202號冷氣室
    外機依權利及法令裝於專有部分附屬建物陽台外牆，200號
    安裝於1F外牆(騎樓內)(圖四)有無違反法令規定。
  ㈣原告購買商店202號以做為營業使用，被告竟然不准原告於原
    告「專有部分」安裝冷氣室外機，以致原告商店無法出租或
    營業使用，被告不准原告安裝冷氣室外機已損及原告權利，
    造成原告商店無法租賃價金收益，應賠償202號營業損失，(
    民法第184條)「因故意或過失，不法侵害他人之權利者，負
    損害賠償責任。故意以背於善良風俗之方法，加損害於他人
    者亦同」。被告應知隔鄰目前租賃4萬5千以上，原告要求賠
    償計算價金並不過份。原告要求被告賠償營業損失(民法第1
    84條)，原告要求108年2月起至冷氣室外機安裝使用為止，
    每月﹩35.000元。目前14個月490,000元。
  ㈤原告200號冷氣室外機，當時經被告協商安裝於原告(專有部
    分)騎樓天花板內部(圖二)。因散熱不良，時常當機，4年多
    來產生使用困擾以致提前故障修理，被告混然不知原告痛苦
    。被告110年9月2日(原證二)還要求拆除，被告阻檔原告採
    取救濟方法改換安裝位置，原告要求被告賠償200號，109年
    8月5日冷氣壓縮機修護費用(原證六)25.000元整。
  ㈥原告202號冷氣室外機，被告不准掛於(專有部分)陽台外牆，
    原告只能安裝於陽台內部(圖三)因散熱不良，時常當機，多
    生使用困擾及最後故障，原告要求被告賠償202號冷氣壓縮
    機修護費用22.000元整，估價單(原證十一)。
  ㈦被告社區商家共有5戶，196號.198號.200號.202號.206號等5
    戶，其中198號.200號.202號夾再196號及206號中間(圖一)
    。 右邊間196號及左邊間206號有側邊牆面可安裝，無冷氣
    室外機安裝問題。198號.200號.202號.3戶皆無左右外牆；
    只有前騎樓及後陽台外牆，200號更只有前騎樓；無後陽台
    。原告購置為200號.202號屬被告社區唯一特殊格局，只有
    前騎樓，後陽台可安裝冷氣室外機；購買當初不瞭解，購置
    後被告強勢不准原告於前騎樓及後陽台外牆安裝冷氣室外機
    ，原告忍讓為免紛爭，原告107年忍讓至今5年，被告還以11
    0年09月02日(原證二)強制原告須拆除「專有部分」騎樓冷
    氣室外機，原告聲請法院依管理條例第4條「專有部分…。」
    暨同條例第56條第三項第三款:附屬建物以其外緣為界辦理
    登記。裁定原告可安裝冷氣室外機於原告「專有部分」1F牆
    面及後陽台外牆。
  ㈧被告於原告107年購屋入住時，即不准裝安裝冷氣室外機於原
    告(專有部分)後陽台外側，原告為社區和諧，又剛入住不知
    其嚴重性配合原告將200號冷氣裝於原告騎樓(專有部分)上
    端天花板內(圖二)，202號則安裝於狹小之後陽台內部(圖三
    )，安裝冷氣室外機於上述位置時，冷氣廠商即告知不宜安
    裝位置，告知冷氣室外機須通風散熱且不保固。原告為能營
    運只能無奈安裝於200號(圖二)，202號(圖三)不當位置，安
    裝使用後各冷氣室外機須通風散熱，因過熱問題時常跳機無
    法正常使用，故原告於108年2月23日起向被告提出協商冷氣
    室外機安裝位置(原證七、八、九、十)，被告未進行協商位
    置至今仍未處置，並警告原告如安裝 (專有部分)陽台外牆
    ，將與不准及依法取締，原告未免糾紛，忍讓至今，期間原
    告請新北市政府工務局工務局協調，陳情主管機關「新北市
    政府工務局」該局回復以109年6月新北工寓字第1090917082
    號函(原證八)並以新北工寓字第1090978169號函請社區管理
    委員會盡速與本人協商，函文並告知原告如損及權益依法律
    途徑解決。至今被告未曾與本人協商，並侵權，原告要求賠
    償營業損失之理由。
  ㈨依公寓大廈管理條例第56條第三項第三款公寓大廈之起造人
    或區分所有權人應依使用執照所記載之用途及下列測繪規定
    ，辦理建物所有權第一次登記：第三款:附屬建物以其外緣
    為界辦理登記(陽台登錄為附屬建物無誤)。被告於109年第
    二屆第一次區分所有權人會議表決通過議案，規約修訂條第
    六項增加『廣告招牌、雨遮、外掛冷氣室外機』依社區規約約
    束外牆應為「共有部分」或「共用部分」外牆面，今被告依
    規約約束原告，涉及原告「專有部分」(民法799條)第三款
    「專有部分得經其所有人之同意，依規約之約定供區分所有
    建築物之所有人共同使用…。」原告並未同意共同使用。附
    屬建物以其外緣為界辦理登記法令為「專有部分」，被告不
    得主張為「共用部份」，並約束原告安裝冷氣室外機，原告
    敬請法院裁示。
  ㈩202號安裝於陽台內側於108年5月故障，廠商不願原地修理安
    裝及不保固修護，原告即未修護至今，原告因無冷氣及冷氣
    安裝問題，無法租賃收益，閒置至今，原告依法令區分所有
    權人「專有部分」自由使用、收益、處分，並排除他人干涉
    。購屋應無安裝冷氣室外機問題，被告之蠻橫阻止原告冷氣
    室外機安裝，原告因被告阻檔無法安裝是外機而不敢租賃及
    規畫租賃收取價金，被告執意阻擋安裝，原告只能安裝於狹
    小陽台內(圖三)以致散熱不良故障，原告今提出要求被告賠
    償冷氣修理費22,000應為有理由。
  200號為自行營業使用，與當時林主委(與被告同人)協商，安
    裝於前騎樓天花板內109年12月壓縮機過熱損壞，因需要使
    用冷氣方得營業，更換冷氣壓縮機並經廠商要求降低至天花
    板下位置(圖二)廠商方可保固，被告於110年9月2日(原證二
    )警告原告需移除，原告未免社區內糾紛爭吵，原告聲請法
    院准許原告200號安裝於原告1F與騎樓(專有部分)牆面。當
    時林主委(與被告同人)協商要求安裝於前騎樓天花板內，散
    熱不良時常跳機，110年8月5日壓縮機過熱損壞需修理，原
    告請求被告賠償冷氣壓縮機修護費用(原證六)25,000元整。
  200號安裝冷氣室外機於原告(專有部分)1F外牆(騎樓內) (圖
    四)。110年09月02日昇之陽管字第0000000號(原證二)被告
    令原告拆除，冷氣室外機相片位置(圖四)，事實為107年與
    林主委(與被告同人)協商，原告原本安裝於騎樓天花板內冷
    氣室外機，因故障拆下修理，為免再故障，廠商建議移裝至
    (圖四)相片位置，被告一再強制原告不可安裝冷氣室外機已
    明顯侵權，干涉原告之權利。
  昇之陽社區管理委員會於107年5月即禁止原告安裝冷氣室外
    機於原告「專有部分」「附屬建物陽台」外側，以致本人安
    裝冷氣室外機於狹小之後陽台內因無法有效散熱至今無法順
    利運行，即因狹小無法排氣過熱燒毀冷氣壓縮機兩台主機修
    理費共47,000元。被告為於109年5月28日致本人存證信函00
    0060號函(原證一)第4項本人冷氣室外機安裝事宜依住戶規
    約第六章二十八條規定，不得安裝。本人至今從未拉三阻四
    ；本著一碼歸一碼原則不曾提起其他住戶安裝情形，被告如
    要以第六章二十八條規定要求本人不可安裝冷氣室外機，應
    提醒被告社區A棟住戶2~12樓、B棟2戶商家安裝於「約定專
    有部分」外牆，被告社區(除原告長江路一段198、200、202
    號、B棟2樓以上樓層住戶外)皆違反上述規約，早已違反「
    規約」四十九條第一項；被告應先依規約處置後；才能要求
    原告依「規約」不可安裝於「專有部份」外牆。
  200號安裝冷氣室外機於原告(專有部分)1F外牆(騎樓內) (圖
    四)。110年09月02日昇之陽管字第0000000號(原證二)被告
    令原告拆除，冷氣室外機相片位置(圖四)，事實為107年與
    林主委(與被告同人)協商原告安裝冷氣室外機於騎樓天花板
    內，因故障拆下修理，為免再故障，廠商建議移裝至(圖四)
    相片位置，被告一再強制原告不可安裝冷氣室外機已明顯侵
    權，干涉原告之權利。
  原告200號冷氣室外機，107年原本安裝冷氣室外機於原告「
    專有部分」騎樓內1F外牆「上方天花板內」(圖二)，110年8
    月5日(原證六)壓縮機過熱燒毀，經廠商估價修理並建議改
    裝於198號、200號交界「專有部分」騎樓內1F外牆上方(圖
    四)，被告於110年09月02日昇之陽管字第0000000號(原證二
    )，通知198號商家拆除原告安裝於198號、200號交界專有部
    分騎樓內1F外牆上方(圖四)，被告已違反(民法765條)暨(公
    寓大廈管理條例第4條) 區分所有權人除法律另有限制外，
    對其專有部分，得自由使用、收益、處分，並排除他人干涉
    。原告安裝冷氣室外機並未違反「法律另有限制內」。
  被告於109年第二屆第一次區分所有權人會議(原證四)通過為
    商家訂立特別規約第二條第六項增加『廣告招牌、雨遮、外
    掛冷氣室外機』。上述條文依法為社區「共有部分」、「共
    用部分」。如應用於原告已違反「其他法令」（民法765條)
    所有人，於法令限制之範圍內，得自由使用、收益、處分其
    所有物，並排除他人之干涉。被告依政府「授予之公權力侵
    犯區分所有權人之權利」，先已敘明。今原告已忍耐5年，
    被告仍禁止本人安裝室外機，已侵權，沒有社區可禁止區非
    所有權人安裝冷氣室外機，尤其商家，被告禁止，且不依原
    告多次請求協商協調妥適安裝位置(原證七、八、九、十)，
    被告皆未理會，原告不得不依司法途徑，尋求居住正義，聲
    請法院撤銷被告規約第二條第六款『廣告招牌、雨遮、外掛
    冷氣室外機』等條文文字。
  店鋪商家4戶於107年5月購買以來社區管理委員會以社區規約
    對店鋪廣告，騎樓使用多次為難，張貼公告於原告騎樓(原
    證十二)；(騎樓所有權為店鋪分區所有權人權狀，為法令「
    專有部份」；法令雖為騎樓但為原告「專有部份」，原告「
    騎樓部分」政府未「公告為禁止設攤及停車」。原告仍自律
    依騎樓使用相關規定處置；依新北市政府騎樓停車規定預留
    行人通行空間1.3公尺以上等。法令騎樓雖為道路，但所有
    人雖不因此完全喪失管理、使用、收益、處分之權能，被告
    阻檔原告使用騎樓(原證十二)並產生諸多誤解；但本人從未
    以強硬態度處理，被告依社區規約干涉，皆需店鋪商家依法
    爭取權，益始得鬆綁，例如(新北工寓字第1090917082號函(
    原證八) 說明三、「本局另以新北工寓字第10909978169號
    函請社區管理委員會，本於敦親睦鄰原則盡速與原告協商」
    。被告始得鬆綁廣告於109年5月28日致本人存證信函000060
    號函(原證一)告知，改原告依廣告法申請。被告未免原告冷
    氣室外機安裝「規約」無條文可管。109年7月12日第二屆第
    一次區分所有權人會議(原證四)以「修訂規約」方式通過為
    商家訂立特別規約『廣告招牌、雨遮、外掛冷氣室外機』列入
    規約管理…等。其餘原告不再論述，但因而產生對原告之誤
    解及故意排擠且多次刁難，社區應以「住戶自治」「善良風
    俗」「協商處理」為基準，亦步亦趨管理社區。被告5年來
    法律行為已明顯侵害原告知權利。原告只能已司法途徑平反
    。聲請法院裁定。
  並聲明：
　⒈聲請法院責令被告不得阻檔、干涉原告安裝冷氣室外機於原
    告「專有部分」202號後陽台外牆。及200號安裝於1F外牆騎
    樓內上方(圖四)，排除被告。
  ⒉請法院裁示原告202號冷氣室外機依權利及法令裝於專有部分
    附屬建物陽台外牆，200號安裝於1F外牆(騎樓內)(圖四)有
    無違反法令規定。
  ⒊聲請法院責令被告不得阻檔、干涉被告「專有部分」騎樓管
    理、使用、收益、處分之權能。
  ⒋原告聲請法院依撤銷被告規約第二條第六項…『廣告招牌、雨
    遮、外掛冷氣室外機』等；針對原告不合理之規約條文。
  ⒌原告要求被告賠償營業損失(民法第184條)，原告要求108年2
    月起至冷氣室外機安裝使用為止，每月35,000元。目前14個
    月490,000元。
  ⒍原告要求被告賠償200號，冷氣壓縮機修護費用25,000元。
  ⒎原告要求被告賠償202號，冷氣壓縮機修護費用22,000元。
  ⒏訴訟費用由被告負擔。
三、被告答辯：
  ㈠除否認原準3證2之「冷媒配置竣工圖」之形式真正外，其餘
    證物及圖1至圖4之形式真正不爭執。
  ㈡原告主張「被告不得阻擋、干涉原告安裝冷氣室外機於原告
    專有部分202號後陽台外牆，及200號安裝於1樓外牆騎樓內
    上方」，並無理由。
  ㈢原告主張202號冷氣室外機依權利及法令裝於專有部分附屬建
    物陽台外牆，200號安裝於1樓外牆(騎樓內)並無違反法令規
    定，亦無理由。
  ㈣原告主張被告不得阻擋、干渉原告「專有部分」騎樓管理、
    使用、收益、處分之權能，與法尚有未合。
  ㈤原告請求撤銷住戶管理規約第2條第6項『廣告招牌、雨遮、外
    掛冷氣室外機』等規約條文，為無理由。
  ㈥原告主張被告應自108年2月起至冷氣室外機安裝使用止，賠
    償原告202號營業損失，每月35,000元(14個月49萬元)，無
    理由。
  ㈦原告請求被告應賠償200號109年8月5日冷氣壓縮機修護費用2
    5000元、202號冷氣壓縮機修護費用22,000元，無理由。
  ㈧原告指述本社區A棟大樓住宅住戶早就將冷氣室外機外掛外牆
    ，被告需取締對象應為A棟大樓住宅住戶，200號、202號屬
    被告社區唯一特殊格局，購買當初不瞭解，購置後被告強勢
    不准原告於200號前騎樓外牆及202號後陽台外牆安裝冷氣室
    外機，原告忍讓至今5年，自108年2月23日起向被告提出協
    商冷氣室外機安裝位置(見原證7、8、9、10)，被告未進行
    協商云云等語，與事實有出入，不足採信。實情是：
  ⒈A棟大樓住宅住戶是依照新建工程空調配置竣工圖所示位置將
    冷氣室外機安裝於天井位置(附件一)，原告購屋後將200號
    冷氣室外機安裝於前騎樓上方開孔處、202號屋內夾層冷氣
    室外機安裝於後陽台內側(附件二)，係符合新建工程空調配
    置竣工圖位置(見被證6)，B棟大樓住宅住戶也是依照新建工
    程空調配置竣工圖所示位置將冷氣室外機安裝於後陽台內側
    ，再以隔柵保持空氣流通及大樓外牆整體美觀（附件三）。
  ⒉原告提出協商之後，兩造曾於110年12月14日下午2時進行協
    調，被告提議將202號屋內夾層後陽台玻璃窗戶拆除，並由
    被告協助安裝可透氣隔柵，且必須與外牆持平，費用由被告
    支付，未獲原告接受，原告執意要將冷氣室外機安裝於外牆
    上，導致協調失敗有協調記錄可按（見被證七，附註：協調
    記錄「200號」是誤植，正確門牌號碼是202號，被告送達協
    調紀錄時，原告拒簽)。至於原告擅自將200號冷氣室外機移
    出前騎樓上方開孔處，目前放置於198號、200號間之騎樓內
    側之建物外牆面上方(見附件二彩色照片)，已是違反住戶管
    理規約之行為，請原告能儘速改善。
  ㈨原告主張被告於110年10月26日報備主管機關完成，依法令如
    需報備核准，以報備核准為起算日，…，原告於110年12月07
    日於臺灣新北地方法院提出撤銷訴訟，未超過三個月無誤云
    云等語，不足採信；因查公寓大廈管理條例第8條第1項是規
    定「報備有案」，非規定「報備核准」；又查昇之陽社區大
    樓區權會於109年7月12日修訂規約第2條第6項，被告業向新
    北市板橋區公所完成報備有案（見被證四），至於新北市板
    橋區公所110年10月26日函，係函復關於110年10月17日變更
    主任委員申請報備乙事(見被證1)，原告對於事實及規定認
    知有誤，從而其主張提出撤銷訴訟未逾三個月云云等語，不
    足採信。
  ㈩原告提出「202號營業損失暨各項支付分析表」請求營業損失
    每月35,000元云云等語，不足採信；原告主張196號租金45,
    000元、200號租金45,280元云云，未提出相關事證，又原告
    繳納農會貸款本息是購屋成本，繳納管理費、分攤電費是住
    戶依規約應納費用，繳納房屋稅、地價稅是公法上義務，怎
    麼會是營業損失。
  原告又主張Ａ棟雖在天井，但皆掛於外牆為事實，…，請提供Ａ
    棟冷氣空調竣工圖，以維護被告公信，…，被告大廈使用執
    照核准於106年07月14日，今提供2017年11月10日冷氣空調
    竣工圖，比使用執照晚約4個月，應為事後諸葛，依慣例建
    設公司不會規定住戶冷氣安裝位置，如要統一規定應於規約
    記載，方可作為約束所有住戶云云等語，不足採信。
  ⒈被告依公寓大廈管理條例第57條第1項及36條第8款規定執行
    規約、會議紀錄、使用執照謄本、竣工圖說、水電、消防、
    機械設施、管線圖說及有關文件之保管職務，因原告要變換
    系爭200號、202號之冷氣主機位置，遂提出保管之「新建工
    程空調配置竣工圖」(見被證6)，以為規勸，何來事後諸葛
    之說。
  ⒉Ａ、Ｂ棟大樓住戶均是依照新建工程空調配置竣工所示位置安
    裝冷氣主機（見被證8），有照片為證(見附件一、附件三)
    ，規約第28條第1項第2款約定：「住戶違反公寓大廈管理條
    例第8條第1項之規定，有任意變更…冷氣主機位置及冷氣管
    線統一裝設裝飾保護管，其他類似行為時，應予制止。」，
    在在可證昇之陽社區大樓在興建時已規定住戶冷氣安裝位置
    無誤，原告所述不足採信。
  被告否認「冷媒配置竣工圖」之形式真正，因「簽認欄」無
    人簽名蓋章。又原告所指的「冷媒配置竣工圖」非被告所保
    管文件。被告不知此「冷媒配置竣工圖」是否為昇平座建設
    公司交付予伊。退步言之，如該冷氣室外主機裝置位置違反
    新建工程空調配置竣工圖所示位置時，仍需經住戶大會同意
    始得為之，否則違反住戶管理規約需拆除。
  提呈新北市政府工務局106板使字第00316號使用執照所附壹
    層平面圖有關196、198、200、202、206號建物前之騎樓竣
    工圖彩色影本(被證12)，騎樓部分標示為黃色及紅色斜線專
    有部分區域；惟查，原告固然登記為門牌200號建物、騎樓
    及門牌202號建物、騎樓含附屬建物陽台之所有權人，對於
    騎樓之使用仍需受「新北市騎樓及無遮簷人行道設置標準」
    及「公寓大廈管理條例」規定限制。換言之，原告有任意變
    更昇之陽社區大樓外牆面之冷氣主機位置及冷氣管線統一裝
    設裝飾保護管，其他類似行為時，被告應予制止（見被證2
    、被證3、被證10）。原告指述被告執行社區管理人權責，
    有違民法第148條云云等語，不足採信。抑有進者，本件是
    針對昇之陽社區大樓「外牆面」能否裝設冷氣室外機之糾紛
    ，非針對原告所有之「專有部分」、或「共用部分」產權糾
    紛，原告對民法765條、公寓大廈管理條例第4條第1項等規
    定之認知實有誤解。
  綜上所陳，被告依昇之陽社區大樓住戶管理規約執行職務，
    並無違誤，原告之訴無理由。
  並聲明：原告之訴駁回。
四、查本件原告係新北市○○區○○路0段000○000號房地所有人，而
    為被告社區之住戶即區分所有權人，及被告為社區管理委員
    會，阻止原告安裝冷氣室外機於202號房屋後陽台外牆及200
    號於1樓外牆騎樓內上方之事實，為兩造所不爭執，堪信為
    真實。
五、原告主張其得依排除侵害等法律關係，求為判決如訴之聲明
    所示等情。則為被告所否認，並以前開情詞置辯。經查：
  ㈠按當事人主張有利於己之事實者，就其事實有舉證之責任。
    但法律別有規定，或依其情形顯失公平者，不在此限，民事
    訴訟法277條定有明文。又民事訴訟如係由原告主張權利者
    ，應先由原告負舉證之責，若原告先不能舉證，以證實自己
    主張之事實為真實，則被告就其抗辯事實即令不能舉證，或
    其所舉證據尚有疵累，亦應駁回原告之請求（最高法院17年
    上字第917號民事判例參照）。
  ㈡原告固主張被告不得阻擋、干涉原告安裝冷氣室外機於原告
    專有部分202號後陽台外牆，及200號安裝於1樓外牆騎樓內
    上方云云。惟查：
  ⒈被告社區昇之陽社區大樓107年4月14日(第一版)規約第23條
    住戶應遵守之事項第13項規定：「為保持本大樓外觀之整齊
    美觀，各住戶不得增改房屋正面外飾或於外牆油漆及張貼」
    、第28條第1項第2款明定：「住戶違反公寓大廈管理條例第
    8條第1項之規定，有任意變更公寓大廈周圍上下、外牆面、
    樓頂平臺及不屬專有部分之防空避難設備之構造、顏色、設
    置廣告物、鐵鋁窗、冷氣主機位置及冷氣管線統一裝設裝飾
    保護管，其他類似行為時，應予制止…」（見被證2、被證10
    ）。是被告以109年5月28日板橋新海存證號碼000060號存證
    信函，回覆原告變更198號、200號及202號冷氣室外機位置
    ，應依上開規定辦理，即無不合。
  ⒉被告社區107年4月14日(第一版)規約第2條第6項原規定：「
    新建大樓周圍上下、外牆面、樓頂平臺及不屬專有部分之防
    空避難設備，除應符合法令規定外，並依規定向主管機關完
    成報備後，不得有變更構造、顏色、設置廣告物、鐵鋁窗或
    其他類似之行為」(見被證2、被證10)。經109年7月12日區
    分所有權人會議議題四：規約修訂第2條第6項增加「廣告招
    牌、雨遮、外掛冷氣室外機」等字，表決結果為：1、贊成
    為54票。2、反對為0票(見原證4)，即109年7月12日(第二版
    )規約第2條第6項增訂為：「新建大樓周圍上下、外牆面、
    樓頂平臺及不屬專有部分之防空避難設備，除應符合法令規
    定外，並依規定向主管機關完成報備後，不得有變更構造、
    顏色、設置廣告物、廣告招牌、鐵鋁窗、雨遮、外掛冷氣室
    外機或其他類似之行為」(見被證3)，業向新北市板橋區公
    所完成報備在案（見被證4）。是於住戶違反公寓大廈管理
    條例第8條第1項規定時，依同法第8條第3項規定，管理委員
    會應予制止。故被告並以110年9月2日昇之陽管字第0000000
    號(見原證2)通知198號住戶（即原告配偶廖梨米）外掛冷氣
    室外機違反住戶管理規約需拆除，亦無不合。
  ⒊基上所述，本件原告主張被告不得阻擋、干涉原告安裝冷氣
    室外機於原告專有部分202號後陽台外牆，及200號安裝於1
    樓外牆騎樓內上方云云，尚無理由。
  ㈢原告主張202號冷氣室外機依權利及法令裝於專有部分附屬建
    物陽台外牆，200號安裝於1樓外牆(騎樓內)，並無違反法令
    規定云云。然查，本件原告固然登記為200號建物、騎樓及2
    02號建物、騎樓含附屬建物陽台之所有權人，除法律另有限
    制外，對其專有部分，得自由使用、收益、處分，並排除他
    人干涉。惟109年7月12日(第二版)住戶管理規約第2條第6項
    已明定外牆面不得外掛冷氣室外機等行為並完成報備，原告
    應受限制，如原告202號冷氣室外機裝於專有部分附屬建物
    陽台外牆面，200號安裝於1樓外牆(騎樓內)，顯已違反違反
    公寓大廈管理條例第8條第1項規暨上開住戶管理規約第2條
    第6項、第23條第13項規定，被告主張依同法第8條第3項規
    定暨住戶管理規約第28條第1項第2款規定，予以制止，自屬
    有據。
  ㈣原告復主張被告不得阻擋、干渉原告「專有部分」騎樓管理
    、使用、收益、處分之權能云云，並無理由，詳述如下：
  ⒈按外牆依建築技術規則建築設計施工編第1條第22款規定，係
    指建築物外圍之牆壁。換言之，不論是騎樓之外牆面或騎樓
    內側住戶之外牆面，均應受公寓大廈管理條例第8條之規範
    ，以維護公寓大廈外觀一致、整齊。
  ⒉原告雖有登記為「騎樓」所有權人，惟於原告指述被告侵害
    其200號1樓所有建物外牆（即1樓騎樓內側之住戶外牆面）
    使用權時，因被告社區規約第2條第6項已明定外牆面不得外
    掛冷氣室外機等行為，原告如堅持要將200號冷氣室外機外
    掛於1樓騎樓內側之住戶外牆面，即已違反公寓大廈管理條
    例第8條第1項規定，被告即應依同法第8條第3項規定暨規約
    第23條第13項、第28條第1項第2款規定，予以制止，故原告
    主張被告不得阻擋、干渉原告「專有部分」騎樓管理、使用
    、收益、處分之權能云云，並無理由。
  ㈤原告請求撤銷住戶管理規約第2條第6項『廣告招牌、雨遮、外
    掛冷氣室外機』等規約條文，為無理由：
  ⒈按公寓大廈管理條例對區分所有權人會議決議如有違法情形
    ，其法律效果如何，並未設有明文，依該條例第1條第2項規
    定，應適用其他法令之規定。而按公寓大廈之區分所有權人
    會議，主要係為區分所有建物內各區分所有權人之利害關係
    事項所召開，其決議係屬多數區分所有權人意思表示一致之
    行為而發生一定私法上之效力，與民法總則編社團法人為規
    範社員相互權利義務關係而召開之總會決議，應屬相似，故
    公寓大廈區分所有權人會議召集程序或決議方法違反法令或
    章程者，宜類推適用民法第56條有關撤銷社團總會決議之規
    定，區分所有權人得於決議後3個月內請求法院撤銷其決議
    （最高法院92年台上字第2517號判決參照）。
  ⒉本件被告社區109年7月12日區分所有權人會議議題四：規約
    修訂第2條第6項增加『廣告招牌、雨遮、外掛冷氣室外機』等
    字，表決結果為：1、贊成為54票。2、反對為0票(見原證4)
    ，即109年7月12日(第二版)規約第2條第6項增訂為：「新建
    大樓周圍上下、外牆面、樓頂平臺及不屬專有部分之防空避
    難設備，除應符合法令規定外，並依規定向主管機關完成報
    備後，不得有變更構造、顏色、設置廣告物、廣告招牌、鐵
    鋁窗、雨遮、外掛冷氣室外機或其他類似之行為」(見被證3
    )，業向新北市板橋區公所完成報備在案（見被證4）。
  ⒊查被告社區109年7月12日區分所有權人決議後，原告於110年
    12月7日始提起本件訴訟，顯已逾3個月期間，是依上開說明
    ，原告請求法院撤銷該決議，於法不合，應予駁回。
  ㈥原告另主張被告應自108年2月起至冷氣室外機安裝使用止，
    賠償原告202號營業損失，每月新35,000元(目前14個月49萬
    元)，為無理由，詳述如下：
  ⒈原告所提原證11工程估價單，記載公司名稱為「新北市私立
    龍一訓練班」、又依圖一現場照片觀之，202號店面上方外
    牆掛有商業招牌廣告，顯然是營業中，被告既已否認原告有
    任何營業損失，則縱原告有營業損失，亦應與被告無涉。再
    者，原告亦未舉證證明每月營業損失金額為35,000元，是原
    告請求被告應自108年2月起至冷氣室外機安裝使用止，按月
    賠償35,000元，尚無理由。
  ⒉又被告抗辯其於111年3月18下午再前往198號、200號及202號
    現場查看，198號屋內展示置放多部紅牌重型機車，200號及
    202號店面上方外牆掛有招牌廣告，且有原告及配偶廖梨米
    擔任該龍一汽車駕駛人訓練班主任之網頁廣告可按(見被證5
    )，在在顯示該198號、200號及202號三戶全供龍一汽車駕駛
    人訓練班使用中，益徵原告此部分主張應無可取。
  ㈦原告請求被告應賠償200號建物109年8月5日冷氣壓縮機修護
    費用25,000元、202號建物冷氣壓縮機修護費用22,000元，
    為無理由：
  ⒈查原告所提出原證6統一發票日期為110年11月16日，並非原
    告所指109年8月5日(或110年8月5日)，又統一發票記載「品
    名:冷氣修理」，無法證明修理原因為何，由原證6之工程估
    價單觀之，品名為⑴更換壓縮機，系統清洗；⑵主機拆移位置
    ，安裝接管工資，顯非故障修理。再者，該統一發票買受人
    為新北市私立龍一汽車駕駛人訓練班，亦非原告，故原告請
    求被告應賠償200號建物109年8月5日冷氣壓縮機修護費用25
    ,000元，並無理由。
  ⒉次查，原告主張202號建物安裝於陽台內側於108年5月故障，
    未修護至今，要求被告賠償修理費22,000元云云云云，而由
    原證11工程估價單之報價日期為110年8月5日，公司名稱為
    新北市私立龍一訓練班，並非原告，品名為⑴更換壓縮機，
    系統冷媒清洗；⑵樓中樓空間狹窄，主機拆下處理，並非故
    障修理。是原告請求被告應賠償202號建物冷氣壓縮機修護
    費用22,000元，亦無理由。
六、從而，本件原告依排除侵害等法律關係，求為判決：㈠聲請
    法院責令被告不得阻檔、干涉原告安裝冷氣室外機於原告「
    專有部分」202號後陽台外牆。及200號安裝於1F外牆騎樓內
    上方(圖四)，排除被告。㈡請法院裁示原告202號冷氣室外機
    依權利及法令裝於專有部分附屬建物陽台外牆，200號安裝
    於1F外牆(騎樓內)(圖四)有無違反法令規定。㈢聲請法院責
    令被告不得阻檔、干涉被告「專有部分」騎樓管理、使用、
    收益、處分之權能。㈣原告聲請法院依撤銷被告規約第二條
    第六項…『廣告招牌、雨遮、外掛冷氣室外機』等；針對原告
    不合理之規約條文。㈤原告要求被告賠償營業損失(民法第18
    4條)，原告要求108年2月起至冷氣室外機安裝使用為止，每
    月35,000元。目前14個月490,000元。㈥原告要求被告賠償20
    0號，冷氣壓縮機修護費用25,000元。㈦原告要求被告賠償20
    2號，冷氣壓縮機修護費用22,000元，為無理由，應予駁回
    。
七、本件事證已臻明確，兩造其餘主張及攻擊防禦方法，核與判
    決結果不生影響，爰不一一論述，附此敘明。
八、訴訟費用負擔之依據：民事訴訟法第78條。
中　　華　　民　　國　　111 　年　　7 　　月　　5 　　日
                  民事第五庭    法　官　連士綱
以上正本係照原本作成
如對本判決上訴，須於判決送達後20日內向本院提出上訴狀。如
委任律師提起上訴者，應一併繳納上訴審裁判費。
中　　華　　民　　國　　111 　年　　7 　　月　　6 　　日
                                書記官　游曉婷